臺灣高等法院臺中分院刑事裁定
111年度毒抗字第370號
抗  告  人
即  被  告  吳仁聰




上列抗告人即被告因聲請強制戒治案件，不服臺灣臺中地方法院
111年度毒聲字第45號中華民國111年1月14日所為裁定（聲請案
號：臺灣臺中地方檢察署110年度毒偵字第2909、3039、3731號
、111年度聲戒字第3號），提起抗告，本院裁定如下：
    主  文
抗告駁回。
    理  由
一、抗告人即被告（下稱抗告人）吳仁聰抗告意旨詳如附件刑事
    抗告狀所示。
二、按犯毒品危害防制條例第10條之施用毒品罪者，檢察官應聲
    請法院裁定，令被告入勒戒處所觀察、勒戒，其期間不得逾
    2月。觀察、勒戒後，檢察官依據勒戒處所之陳報，認受觀
    察、勒戒人無繼續施用毒品傾向者，應即釋放，並為不起訴
    之處分；認受觀察、勒戒人有繼續施用毒品傾向者，檢察官
    應聲請法院裁定令入戒治處所強制戒治，其期間為6個月以
    上，至無繼續強制戒治之必要為止。但最長不得逾1年，為
    毒品危害防制條例第20條第1、2項所明定，且該條為強制規
    定，法院無裁量餘地，首先敘明。次按勒戒處所應注意觀察
    受觀察、勒戒人在所情形，經醫師研判其有或無繼續施用毒
    品傾向後，至遲應於觀察、勒戒期滿15日前，陳報該管檢察
    官，觀察勒戒處分執行條例第8條第1項亦定有明文。是依前
    揭法條規定，研判受觀察、勒戒者有無繼續施用毒品傾向者
    ，為勒戒處所內之專業醫師。再按有無繼續施用毒品傾向之
    評估標準，並非完全以受勒戒人勒戒後之結果為準，勒戒前
    之各種情況，仍應作為評估之依據。依勒戒處所評分說明手
    冊規定，係以前科紀錄與行為表現、臨床評估、社會穩定度
    ，三項合併計算分數，每一大項皆有靜態因子與動態因子。
    而關於有無繼續施用毒品傾向之評估標準，法務部因應毒品
    危害防制條例之修正及民國109年11月18日最高法院刑事大
    法庭109年度台上大字第3826號裁定意旨，業於110年3月26
    日以法矯字第11006001760號函修正頒布「有無繼續施用毒
    品傾向評估標準紀錄表」、「有無繼續施用毒品傾向評估標
    準評分說明手冊」，上開評分說明手冊載明判定之原則：「
    受觀察勒戒人入所後，經過2週時間的觀察、勒戒，由處所
    及醫療人員依據其各項紀錄、資料及觀察勒戒期間之行為表
    現，加以評分。在勒戒人入所4至6週後，可再做一次評估以
    做必要之評分修正。每一大項皆有靜態因子與動態因子。先
    以靜態因子分數評分，靜態因子分數總分在60分（含）以上
    為『有繼續施用毒品傾向』；60分以下，與動態因子分數相加
    ，如果總分在60分（含）以上，為『有繼續施用毒品傾向』」
    ，又評估標準紀錄表及說明手冊中「前科紀錄與行為表現」
    之第1題及第3題之計分方式修正如下(餘無修正)：㈠第1項「
    毒品犯罪相關司法紀錄」：計分方式修正為每筆(次)5分，
    總分上限為10分；㈡第3項「其他犯罪相關紀錄」：計分方式
    修正為每筆(次)2分，總分上限為10分。是被告有無「繼續
    施用毒品傾向」，係依具體個案之臨床實務及相關事證等情
    綜合判定，有其相當之專業依據及標準，且涉及專門醫學，
    又衡酌強制戒治之目的，係為協助施用毒品者戒斷毒品之心
    癮及身癮所為之一種保安處分類型，而該評估標準係將與判
    斷有無繼續施用傾向之相關因素加以列舉及量化，適用於每
    一位受觀察、勒戒處分之人，具一致性、普遍性、客觀性，
    以利執法者判定受勒戒人有無繼續施用毒品傾向，倘其評估
    由形式上觀察，無擅斷或濫權等明顯不當情事，法院應予尊
    重。
三、經查：
　㈠抗告人因施用第一、二級毒品案件，經原審以110年度毒聲字
    第1291號裁定送觀察、勒戒後，由法務部矯正署臺中戒治所
    附設勒戒處所（下稱臺中戒治所）依新修正施行之有無繼續
    施用毒品傾向評估標準說明手冊之評估結果：⒈前科紀錄與
    行為表現合計36分（毒品犯罪相關司法紀錄「14筆」計10分
    、首次毒品犯罪年齡「20歲以下」計10分、其他犯罪相關紀
    錄「2筆」計4分、入所時尿液毒品檢驗「多種毒品反應」計
    10分，上開4項靜態因子合計34分；所內行為表現「持續於
    所內抽菸」之動態因子計2分）；⒉臨床評估合計46分（多重
    毒品濫用「有」計10分、合法物質濫用「有，種類：菸」計
    2分、使用方式「有注射使用」計10分、使用年數「超過1年
    」計10分，上開靜態因子合計32分，精神疾病共病「有，Sc
    hizophrenia」計10分、臨床綜合評估（含病識感、動機、
    態度、就醫意願）評定為「中度」計4分，上開2項動態因子
    合計14分）；⒊社會穩定度合計0分（工作「全職工作（務農
    ）」計0分、家人藥物濫用「無」，計0分，上開2項靜態因
    子計0分；入所後家人是否訪視為「有」計0分、出所後是否
    與家人同住為「是」計0分，上開2項動態因子合計0分），
    以上1至3部分之總分合計82分（靜態因子共計66分，動態因
    子共計16分），經綜合判斷為有繼續施用毒品傾向，有該所
    111年1月4日有無繼續施用毒品傾向證明書、評估標準紀錄
    表為憑（見臺灣臺中地方檢察署110年度毒偵字第2909號卷
    第97至99頁）。是原審依檢察官之聲請裁定抗告人令入戒治
    處所施以強制戒治，於法並無不當。
　㈡抗告意旨雖以刑事抗告狀所載情詞指摘原裁定不當。惟經本
    院查閱臺中戒治所111年1月6日中戒所衛字第11110000010號
    函檢送之「有無繼續施用毒品傾向證明書」、「有無繼續施
    用毒品傾向評估標準紀錄表」內容，其針對抗告人有無繼續
    施用毒品傾向之評估，係於111年1月4日所為，已在修正之
    評估標準紀錄表及說明手冊110年3月26日實施之後，且評估
    標準紀錄表及說明手冊中「前科紀錄與行為表現」之第1題
    及第3題之計分方式已是以修正後之計分方式即第1項「毒品
    犯罪相關司法紀錄」每筆(次)5分，總分上限為10分；第3項
    「其他犯罪相關紀錄」每筆(次)2分，總分上限為10分，作
    為抗告人有無繼續施用毒品傾向之認定標準。從而，抗告意
    旨請求本院函請該所依修正後之評估標準評分等語，應屬誤
    會，委無可採。
四、綜上所述，原審法院依毒品危害防制條例第20條第2項規定
    ，裁定抗告人令入戒治處所施以強制戒治，其期間為6個月
    以上，至無繼續強制戒治之必要為止，但最長不得逾1年，
    經核其認事用法，並無違誤。抗告人仍執前詞提起抗告，指
    摘原裁定不當，為無理由，應予駁回。
據上論斷，應依刑事訴訟法第412條，裁定如主文。
中    華    民    國    111   年    4     月    29    日
          刑事第五庭　　審判長法　官　鄭　永　玉
　　　　　　　　　　　　　　　法　官　許　文　碩
　　　　　　　　　　　　　　　法　官　周　莉　菁
以上正本證明與原本無異。
不得再抗告。                      
                              書記官  王  朔  姿
　　　　　　　　　　　　　　　    　
中　　華　　民　　國　　111 　年　　4 　　月　　29　　日